【裁判字號】    91,易,1566
【裁判日期】    920325
【裁判案由】    詐欺
【裁判全文】
臺灣臺南地方法院刑事判決                        九十一年度易字第一五六六號
    公  訴  人  臺灣台南地方法院檢察署檢察官
    被      告  乙○○
右列被告因詐欺案件，經檢察官提起公訴（九十年度偵字第一六五九號），本院判決
如左：
    主  文
乙○○共同幫助意圖為自己不法之所有，以詐術使人將本人之物交付，處有期徒刑陸
月，如易科罰金，以參佰元折算壹日。
    事  實
一、乙○○前曾犯賭博、竊盜、偽造有價證券、違反槍砲彈藥刀械管制條例、違反妨
    害兵役治罪條例等案件，其中於民國（下同）八十一年間，因竊盜案件，經臺灣
    高等法院臺中分院判處有期徒刑十月確定，八十二年間，因違反槍砲彈藥刀械管
    制條例案件，經臺灣臺南地方法院判處有期徒刑七月確定，同年間，復因偽造有
    價證券案件，經臺灣臺中地方法院判處有期徒刑三年十月確定，嗣上開三案併執
    行之，自八十二年四月二十日起入監服刑，迄八十四年二月二十五日，因縮短刑
    期假釋出監（縮刑執行期滿日為八十七年六月五日），迨八十六年間，復因竊盜
    案件，經臺灣臺南地方法院判處有期徒刑六月確定，上開假釋因而遭撤銷，其殘
    刑與該竊盜案併執行之，自八十六年六月四日起入監服刑（刑期起算日為同年五
    月十六日），於八十八年九月七日，因縮短刑期假釋出監，迄八十九年十月二十
    六日縮刑期滿執行完畢（不構成累犯）。乙○○猶不知悔改，復於假釋期間，與
    其友甲○○（業經本院判處有期徒刑六月，緩刑三年）於八十八年十二月間，見
    報紙廣告刊登有人欲以高價購買帳戶使用，乙○○與甲○○明知出售之帳戶可能
    被利用作為人頭帳戶以行詐欺之犯行，然為圖小利，竟由乙○○先以報上所載廣
    告內之電話與刊登廣告之綽號「阿加」之姓名年籍不詳成年男子聯絡後，雙方約
    定以新台幣（以下同）三千元為出售帳戶存摺、提款卡之對價。乙○○遂與甲○○共同基於幫助綽號「阿加」者詐欺之犯意聯絡，由甲○○提供國民身分證等證
    件，並經乙○○帶領，於八十八年十二月二十七日共同至台南市虎尾寮郵局（第
    四十九支局），以甲○○名義開設存簿儲金第００四六六九—九號帳戶，並取得
    該帳戶之存摺及提款卡。甲○○取得郵局存簿及提款卡後，即交予乙○○，二人
    並即至位於台南市○○路之「三皇三家」餐廳與已在該處等候之綽號「阿加」男
    子會面。乙○○旋將前揭帳戶之存簿與提款卡等物交予綽號「阿加」之男子，綽
    號「阿加」之男子則交付三千元予乙○○，乙○○乃轉交一千元予甲○○。嗣於
    八十九年四月初，綽號「阿加」之男子以「夏普科技公司」十五週年消費回饋行
    動名義，將附有刮獎欄之廣告寄予不知情之民眾丙○○。使丙○○誤以為可獲得
    二獎即現金六十萬元，並與綽號「阿加」男子聯絡後，綽號「阿加」男子即向丙○○佯稱其雖中獎，惟需先行繳納稅金，並繳納入會費，加入會員，始得領獎，
    致使丙○○陷於錯誤而於同年四月二十二日匯款四十七萬元至綽號「阿加」男子
    指示之甲○○前揭帳戶內，並旋由綽號「阿加」男子提領一空。嗣丙○○發覺有
    異，始知受騙而報警偵辦，查知上情。
二、案經台南市警察局第一分局報告台灣台南地方法院檢察署檢察官偵查起訴。
    理  由
一、訊據被告乙○○於偵審中固均坦承於前揭時地與同案被告甲○○共同至郵局開戶
    ，並將存簿及提款卡等物交予綽號「阿加」之人，綽號「阿加」者共交付三千元
    ，伊從中取走二千元等情，惟矢口否認涉有幫助詐欺罪嫌，辯稱：伊不認識綽號
    「阿加」之人，交付前揭帳戶前，曾多次詢問綽號「阿加」者，經綽號「阿加」
    之人保證係用以正當途徑，伊始交付存摺等物，不知該帳戶被他人用以不法云云
    。經查：
（一）被告乙○○與同案被告甲○○於前揭時地申辦帳戶，並將帳戶存摺、提款卡等
      物交予綽號「阿加」之人等情，業據被告乙○○及同案被告甲○○於偵審中供
      承不諱，且互核相符，並有郵政存簿儲金立帳申請書影本一紙在卷可稽，被告
      乙○○此部分自白與事實相符，堪以採信。又被害人丙○○於前揭時地匯款四
      十七萬元至被告甲○○前揭帳戶內，並於同日遭提領一空等情，業據被害人丙○○於警訊及偵查中陳明在卷，並有匯款單一紙、被告甲○○前揭帳戶往來明
      細一份在卷可稽，被害人丙○○此部分指訴與事實相符，堪以採信。
（二）被告乙○○於本院審理時供稱：「我知道甲○○沒錢，看到報紙廣告稱可以提
      款卡換錢的方式，告訴甲○○，甲○○問我有沒有問題，我說沒關係，人先約
      出來，我會幫他看看。」、（問：你看到存摺等交給對方，有無想過會被用做
      不法？）「有。」等語（參見本院九十二年三月十一日審判筆錄），足見被告
      乙○○於同案被告甲○○辦理郵局帳戶並轉交予綽號「阿加」之人時，本知綽
      號「阿加」之人可能將帳戶用以不法用途。被告乙○○雖於本院審理時另辯稱
      ：綽號「阿加」之人自稱係建設公司人員，借用該帳戶之用途係用以處理稅金
      ，不致用以不法，伊認並無問題，始交付存摺等物云云。然被告乙○○於偵查
      中曾經多次到庭應訊，均未提及綽號「阿加」者係自稱建設公司人員，借用帳
      戶之目的在於處理稅金問題云云，其於本院審理時始為前開辯解，是否與事實
      相符，實非無疑。況被告乙○○於偵查中經檢察官訊問時，亦供稱：（問：你
      郵局有無存簿）「有。」、（問：何以你不借對方？）「我自己不缺錢，何必
      做這種事。」（參見偵卷第六十五頁背面至第六十六頁），另於本院審理時供
      稱：「當時對方是有給三千元沒錯，我是向甲○○從中借二千元。」等語（參
      見前開審判筆錄），堪信被告乙○○本知綽號「阿加」者價購前開帳戶本欲用
      以不法，其亦懼遭牽連而不欲提供自己之帳戶，然仍欲藉此得利，因而以提供
      同案被告甲○○之帳戶方式藉以從中圖利。其辯稱不知綽號「阿加」者欲將該
      帳戶用以不法云云，顯係事後卸責之詞，當無可採。被告乙○○犯行明確，堪
      以認定，應依法論科。
二、核被告所為，係犯刑法第三十條第一項前段、第三百三十九條第一項之幫助詐欺
    取財罪，應依同法第三十條第二項之規定減輕其刑。至公訴意旨雖認被告前開犯
    行，與綽號「阿加」等男子間應負刑法第三百三十九條第一項之共同正犯刑責等
    語。然被告乙○○及同案被告甲○○分別於本院審理及偵查中均陳稱與綽號「阿
    加」者並不相識，參以綽號「阿加」者出資購買同案被告甲○○前揭帳戶，本欲
    利用被告甲○○前揭帳戶以隱瞞其自身身份而逃避警方追緝。是被告乙○○雖可
    預知綽號「阿加」者將利用其所出售之同案被告甲○○之帳戶為詐欺等不法犯行
    ，然其是否已有將綽號「阿加」者所實施之詐欺犯行，視為己身犯行之共同犯意
    聯絡，實非無疑。此外，亦無積極證據足以證明被告乙○○確與綽號「阿加」者
    間確有犯意聯絡及行為分擔，而應共負詐欺罪之共同正犯刑責，惟被告乙○○將
    同案被告甲○○所有之帳戶、存摺及提款卡供綽號「阿加」男子用以詐騙被害人
    丙○○之財物，仍難免詐欺罪之幫助刑責，是公訴意旨此部分尚有未洽，併予敘
    明。被告乙○○與同案被告甲○○間，就幫助綽號「阿加」者為前揭詐欺行為，
    具有犯意聯絡及行為分擔，應論以共同幫助詐欺取財罪。爰審酌被告乙○○於假
    釋中復行犯罪、犯罪之動機、目的、手段、獲利雖微，然被害人損失甚鉅、犯罪
    後否認犯行之態度等一切情狀，量處如主文所示之刑。另被告行為後，刑法第四
    十一條業於九十年一月十日修正公布，同年月十二日生效，舊法規定犯最重本刑
    三年以下有期徒刑以下之刑之罪，而受六個月以下有期徒刑或拘役之宣告，因身
    體、教育、職業、家庭之關係或其他正當事由，執行顯有困難者，得易科罰金，
    修正後刑法第四十一條第一項規定，凡犯最重本刑五年以下有期徒刑以下之刑之
    罪，而受六個月以下有期徒刑或拘役之宣告，均得易科罰金，比較新舊法之結果
    ，以新法較有利於被告，故依刑法第二條第一項前段規定，本案自應適用修正後
    刑法第四十一條第一項前段之規定，諭知易科罰金之折算標準。
據上論斷，應依刑事訴訟法第二百九十九條第一項前段，刑法第二條第一項前段、第
二十八條、第三十條第一項前段、第三百三十九條第一項、第四十一條第一項前段，
罰金罰鍰提高標準條例第一條前段、第二條，判決如主文。
本案經檢察官劉聰熙到庭執行職務
中      華      民      國    九十二    年      三      月    二十五    日
                                  臺灣臺南地方法院刑事第五庭
                                          法  官  卓穎毓
右正本證明與原本無異。
如不服本判決，應於判決送達後十日內，向本院提出上訴狀（應附繕本）。
                                          書記官  秦建華
中      華      民      國    九十二    年      三      月    二十五    日
附錄法條：
中華民國刑法第三百三十九條
意圖為自己或第三人不法之所有，以詐術使人將本人或第三人之物交付者，處五年以
下有期徒刑、拘役或科或併科一千元以下罰金。
以前項方法得財產上不法之利益或使第三人得之者，亦同。
前二項之未遂犯罰之。


司法院資訊處製作；財團法人民間司法改革基金會備份。
